臺灣臺北地方法院民事判決　　　　　　　　　　　　九十二年度訴字第二四五０號
　　原　　　告　庚○○
　　訴訟代理人　姜鈺君律師
　　　　　　　　林攸彥律師
　　被　　　告　實密科技股份有限公司
　　法定代理人　己○○
　　訴訟代理人　丁○○
　　　　　　　　丙○○
　　被　　　告　乙○○　　原住台北市○○街一五○號七樓
　　被　　　告　戊○○
　　訴訟代理人　沈永宏律師
右當事人間請求損害賠償事件，本院於民國九十三年二月四日言詞辯論終結，判決如
左：
    主  文
原告之訴及假執行之聲請均駁回。
訴訟費用由原告負擔。
    事  實
甲、原告方面：
一、聲明：
（一）被告應連帶給付原告新台幣（下同）二百五十萬元，及自起訴狀繕本送達翌日
      起至清償日止按年息百分之五計算之利息。
（二）願提供擔保，請准予宣告假執行。
二、陳述：
（一）被告實密科技股份有限公司（下稱實密公司）前經由其採購人員李澄芳告知原
      告，謂為嘉惠往來協力廠商，願以每股十二點五元之員工認購優惠價格，出售
      其所持有實健醫療器材股份有限公司（下稱實健公司）募集之現金增資股云云
      ，因原告經營之公司與被告實密公司往來已久，經向被告實密公司之採購經理
      甲○○求證確有其事後，遂不疑有他，而認購實健公司之現金增資股股票二百
      張，並於民國（下同）九十一年十月十八日將價款二百五十萬元匯入被告實密
      公司設於台北銀行寶清分行帳號000000000000號帳戶。詎被告實
      密公司嗣竟交付實健公司八十八年第二次增資股股票，而非該公司當次募集之
      現金資增股股票，且十餘日後，實健公司即爆發財務危機，票據遭退票，並積
      欠員工薪資二個月，資金缺口達一億五千萬元，且該公司之增資案亦因未經募
      足即先行動支股款，遭證期會宣佈廢止。被告實密公司係實健公司之大股東，
      持有實健公司百分之三十之股份，且被告乙○○於九十一年十一月二十日前同
      時為被告實密公司及實健公司之負責人，並持有實健公司百分之一之股份，是
      被告實密公司被告乙○○對於實健公司之財務狀況均十分清楚。被告戊○○係
      為被告實密公司之人事副總經理，原並為實健公司之監察人，於九十一年十月
      十四日辭去實健公司之監察人職務之隔日即將其所持有實健公司股份中之十萬
      股出售，嗣實健公司爆發財務危機，原告發現受騙後，亦係由被告戊○○負責
    　處理相關事宜，其對於實健公司之財務狀況，亦知之甚明。被告明知實健公司
      財務狀況不佳，隨時會爆發財務危機，竟意圖為自己或第三人不法之所有，利
      用原告不知實健公司之實際財務狀況及對被告實密公司之信任，以用優惠價格
      出售所持有之實健公司募集之現金增資股等不實之詞，共同詐欺原告，使原告
      陷於錯誤，認購實健公司之股票，而受有損害。被告實密公司與被告乙○○、
      被告戊○○應分別依民法第一百八十四條第一項、公司法第二十三條第二項、
      民法第一百八十八條第一項及同法第一百八十五條之規定，連帶賠償原告所受
      支出認購股款之損害二百五十萬元，及自起訴狀繕本送達翌日起至清償日止按
      年息百分之五計算之利息。
（二）證人甲○○稱「原告當時有跟我反應他們是買現金增資股怎麼會變成現股
      ．．原告在認購實健公司股票之前，有跟我確認過可以優惠價格買現金增資股
      」等語，足見證人李澄芳所證稱伊有向原告說是要賣伊公司之前所持有舊的實
      健公司股票云云，並不實在。且由證人李澄芳、甲○○所證實健公司爆發財務
      危機後，被告實密公司原欲分期攤還原告所給付之股款，惟因原告不同意分期
      之時間，而未能達成協議等情，亦可證被告實密公司確係向原告謊稱欲出售所
      持有實健公司募集之現金增資股。
（三）實健公司爆發財務危機，原告發現受騙後，係由被告戊○○負責處理相關事宜
      ，並提出分期攤還原告股款之方案，是有關被告實密公以優惠價格出售其所持
      有實健公司之本次現金增資股之事宜，顯係由被告孫戊○○負責處理，證人李
      澄芳、甲○○亦曾告知是由被告戊○○負責，其等於本院改稱被告戊○○未為
      指示，或印象中未聽蕭家福說公司是誰指示等證詞，殊屬不實。
三、證據：提出國內匯款回條、實健公司股票、剪報、公司基本資料查詢等件為證，
    並聲請訊問證人李澄芳及吳桂森。
乙、被告方面：
壹、被告實密公司部分．
一、聲明：
（一）原告之訴及其假執行之聲請均駁回。
（二）如受不利之判決，願供擔保免予假執行。
二、陳述：
（一）原告與被告實密公司係合意由原告購買被告實密公司原持有實健公司之股票，
      而非實健公司當期之現金資金股股票。原告如係購買實健公司的現金增資股，
      理應填寫「現金增資股股款繳款書」，並直接將款項匯至實健公司的帳戶，而
      非將股款匯至被告實密公司的帳戶。又系爭股票已載明為八十八年第二次增資
      股票，原告於取得股票時自已知悉，其既亦未主張有誤，顯見明知其購買者為
      實密公司原持有之實健公司股票，並無陷於錯誤。被告實密公司雖為實健公司
      股東之一，但僅單純投資並不涉入實健公司的經營，與一般投資大眾無異，原
      告主張被告實密公司明知實健公司之財務狀況，利用原告不知，及對被告實密
      公司之信任，而詐騙原告云云，並非事實。
（二）被告實密公司並未指示員工向原告表示「為優惠協力廠商」、「可用員工認購
      之優惠價格購買」等語，況依公司法發行新股相關規定，公司同次發行之股份
      ，其發行條件相同，並無所謂「員工認購之優惠價格」。實密公司係將原持有
      之實健公司股票以每股十二點五元轉讓予原告，其售價係參考實健公司九十一
      年六月二十八日股東大會議事錄討論事項第二案說明三第一點：「預定發行價
      格：現金增資發行新股，依每股新台幣一二‧五元溢價發行。」，並參照當初
      購入股票的成本而決定，係以合理之價格將實健公司股票售予原告，並無侵害
      原告之權益。原告係因嗣後實健公司發生跳票，原告不甘損失才向被告要求賠
      償。
（三）被告實密公司從未授權所屬員工招攬他人買受實健公司股票，亦未授權被告戊○○負責接洽任何有關因實健公司股票請求損害賠償之事件，被告戊○○雖曾
      擔任被告實密公司之人事副總經理，惟其所掌管的職務範圍僅為公司之人力招
      募、訓練等事項，與出售實健公司股票無關。
（四）被告乙○○雖為實健公司董事長，然實健公司為經營醫療器材公司，其業務涉
      及醫療專業知識，非一般企管人才所能勝任，故採行專業之總經理制，實際上
      係由該公司總經理吳剛經營管理，並代表公司。被告實密公司及被告乙○○並
      不知悉實健公司實際之財務狀況，原告以被告實密公司投資實健公司，即推論
      被告實密公司知悉實健公司所有財務狀況云云，顯屬無據。
（五）實健公司股票為興櫃股票，依法該公司所有財務資訊應定時、即時公開，各種
      報表及其他足以影響公司繼續營運之重大資訊均應揭露，且其財務資訊均可在
      財團法人中華民國證券櫃台買賣中心之網站上取得，原告於購買時應已對股票
      發行人實健公司財務資訊查知甚詳，不可能陷於錯誤。實密公司對實健公司所
      得相關資訊，亦均經由興櫃公開資訊得知，實密公司為求公司資金靈活週轉運
      用，而將持有之實健公司股票出售，亦屬公司間資金調度之正常作業程序，自
      無詐欺可言。
三、提出實健公司九十一年度股東會常會議事錄及證券交易稅一般代徵稅額繳款書為
    證。
貳、被告乙○○部分：未於言詞辯論期日到場，亦未提出書狀作何聲明或陳述。
參：被告戊○○部分：
一、聲明：
（一）原告之訴及其假執行之聲請均駁回。
（二）如受不利之判決，願供擔保免予假執行。
二、陳述：
（一）被告實密公司出售實健公司股票，係由採購部門依公司優惠協力廠商之決策辦
      理，與被告戊○○之職責無關，被告戊○○並未參與且不知情，亦未向原告提
      出分期攤還之提案，縱有亦係事後善意幫忙，原告主張被告戊○○負責處理系
      爭股票之出售云云，均係虛構之詞。
（二）原告係將股票匯入被告實密公司之帳戶，而非實健公司之帳戶，足見原告明知
      其所購買者為被告實密公司持有之實健公司現股，並非增資股。況原告所購買
      者為「現金增資股」或「現股」，原告於匯款時或最遲於取得股票時即可知悉
      ，若其確陷於錯誤，自應於當時即表示異議，豈會於實健公司爆發財務危機時
      始發現，足見原告係因股票操作失利，意圖轉嫁損失，乃藉詞反悔，並無詐欺
      或錯誤之情形，更遑論現股可立即於市場交易，而增資股必待增資完成並報准
      主管機關後始得取得股票，對買受人而言現股顯然更為有利。
（三）實健公司股票既已於九十一年九月九日即奉准興櫃掛牌交易，公司有關營收等
      各種資訊，財政部證券暨期貨管理委員會（下稱證期會）均會隨時公開並上網
      ，證期會於九十一年十月二十八日猶發函同意延長現金增資股股款繳納期限至
      同年十一月三十日，足見九十一年十月十八日系爭股票交易時，實健公司之財
      務狀況尚無異狀。
（四）被告戊○○雖為實健公司之監察人，然除上興櫃前一次之董監事聯席會外，實
      際上未參與任何事，且實健公司既已上興櫃交易，則依法董事會作成之年度或
      半年度財務表冊，應先經會計師查核簽證後，監察人再據以調查，實健公司董
      事會既未作成任何含有財務危機之報表，被告戊○○自無從得知，原告主張原
      告明知實健公司財務狀況不良云云，均係其個人臆測之詞。至被告戊○○是否
      出售自己持有之實健公司股票，亦與此無涉。
三、證據：提出財團法人中華民國證券櫃檯買賣中心證券商營業處所買賣興櫃股票審
    查準則為證。
    理      由
一、被告乙○○經合法通知未於言詞辯論期日到場，核無民事訴訟法第三百八十六條
    各款所列情形，爰依原告之聲請，由其一造辯論而為判決。
二、原告起訴主張：被告實密公司前經由其採購人員李澄芳告知原告，謂其公司為嘉
    惠往來協力廠商，願以每股十二點五元之員工認購優惠價格，出售其所持有實健
    公司募集之現金增資股云云，因原告經營之公司與被告實密公司往來已久，經向
    被告實密公司之採購經理甲○○求證確有其事後，遂不疑有他，而認購實健公司
    募集之現金增資股股票二百張，並於九十一年十月十八日將價款二百五十萬元匯
    入被告實密公司之帳戶。詎被告實密公司嗣交付予原告之股票，並非實健公司當
    次募集之現金資增股股票，而係實健公司八十八年第二次增資股股票，且十餘日
    後，實健公司即爆發財務危機，其增資案亦因未經募足即先行動支股款，而遭證
    期會宣佈廢止。被告實密公司持有實健公司百分之三十之股份，為該公司之大股
    東，被告當時之負責人乙○○亦為實健公司之負責人，並持有該公司百分之一之
    股份，而被告戊○○係擔任被告實密公司之人事副總經理，於九十一年十月十四
    日前其亦為實健公司之監察人，且係由其負責處理本件股票買賣事宜，其等對實
    健公司之財務狀況，均知之甚明。被告明知實健公司財務狀況不佳，隨時會爆發
    財務危機，竟意圖為自己或第三人不法之所有，利用原告不知實健公司之實際財
    務狀況及對被告實密公司之信任，以用優惠價格出售所持有之實健公司募集之現
    金增資股等不實之詞，共同詐欺原告，使原告陷於錯誤，認購實健公司之股票，
    而受有損害等情。求為依民法第一百八十四條第一項、公司法第二十三條第二項
    、民法第一百八十八條第一項及同法第一百八十五條之規定，判命被告連帶賠償
    原告所受支出認購股款之損害二百五十萬元，及自起訴狀繕本送達翌日起至清償
    日止按年息百分之五計付利息之判決。
三、被告實密公司則辯稱：原告與伊係合意購買其原持有實健公司之股票，而非實健
    公司當期之現金資資股股票。原告係將股票匯入伊帳戶，而非實健公司帳戶，且
    伊交付原告之系爭股票已明顯記載為八十八年第二次增資股票，原告自不可能誤
    看或疏未注意，惟其於收受時亦未主張有誤，足見原告明知其當時所購買的是實
    密公司原持有的股票，並無陷於何錯誤，伊亦未詐欺原告。又伊並未指示任何員
    工向原告表示「為優惠協力廠商」、「可用員工認購之優惠價格購買」等語，且
    伊係以每股十二點五元之合理價格將該股票轉讓予原告，原告並未受有損害。伊
    僅係單純投資而持有實健公司股票，並不涉入該公司的經營，亦不知該公司實際
    之財務狀況，且該公司股票為興櫃股票，其財務資訊公開，原告於購買時對該公
    司財務資訊應知之甚詳，自不可能陷於錯誤。伊為靈活週轉資金，而將伊持有之
    該公司股票出售，亦屬公司間資金調度之正常作業程序，自無詐欺之情事等語。
    被告戊○○則以：被告實密公司出售實健公司之股票，係由採購部門依公司優惠
    協力廠商之決策辦理，與伊之職責無關，伊未參與且不知情，亦無向原告提出分
    期攤還之提案，縱有亦係事後善意幫忙，而非負責處理系爭股票之出售。又原告
    所購買者為「現金增資股」或「現股」，原告於匯款時或至遲於取得股票時即可
    知悉，若其確陷於錯誤，自應於即時表示異議，豈會於實健公司爆發財務危機時
    始發現，足見原告係因股票操作失利，意圖轉嫁損失，乃藉詞反悔，並無詐欺或
    錯誤之情形。另財政部證期會猶於九十一年十月二十八日財政發函同意延長現金
    增資股股款繳納期限至同年十一月三十日，足認九十一年十月十八日系爭股票交
    易時，實健公司之財務狀況並無異狀。至伊雖為實健公司之監察人，然除該公司
    上興櫃前一次之董監事聯席會外，並未實際參與公司營運，而該公司董事會既未
    作成任何含有財務危機之報表，其自無從得知該公司之財務狀況，原告主張原告
    明知實健公司財務狀況不良云云，均係其個人臆測之詞。另伊是否出售自己持有
    之實健公司股票，亦與此無涉等語，資為抗辯。
四、本件原告主張被告乙○○為被告實密公司之前負責人，被告戊○○為該公司之人
    事副總經理，其等明知實健公司財務狀況不佳，為出脫被告實密公司持有之實健
    公司股票，竟意圖為自己或第三人不法之所有，透過其公司採購人員李澄芳向原
    告謊稱為嘉惠往來廠商，願以員工優惠價格出售所持有實健公司當次募集之現金
    增資股云云，使原告陷於錯誤而認購該公司之現金增資股股票二百張，並於九十
    一年十月十八日將股款二百五十萬元匯入被告實密公司之帳戶，惟被告實密公司
    嗣竟交付其持有之實健公司八十八年之第二次增資股股票，而非當次之現金增資
    股股票，顯係共同詐欺原告之事實，固據其提出國內匯款回條、實健公司八十八
    年第二次增資股股票及公司基本資料查詢為證（見本院卷第十頁至第二十二頁）
    ，惟被告實密公司及被告戊○○均否認有何詐欺之情事，並以前詞置辯。經查：
（一）原告雖主張被告實密公司透過其採購人員李澄芳向原告謊稱欲出售其所持有實
      健公司當次募集之現金增資股云云，惟為被告實密公司所否認，證人李澄芳亦
      證稱：「．．．我知道原告有跟被告買實健公司的現股，他買的實健公司股票
      是透過我的，我跟他講說是買我公司持有實健公司舊的股票，我有跟原告講過
      說我們公司原先是要賣實健公司當時的現金增資股的股票，但因為股票必須要
      等資金募完後才能拿到，沒有辦法馬上買賣，所以就改以同樣的認購價錢，賣
      我們公司之前所持有的舊的實健公司股票。我是跟原告本人講的，原告將股款
      匯到實密公司的戶頭，三天之後就把股票交給他。．．．在原告匯款之前，就
      告知是賣實健公司現有舊的股票，不是現金增資股。」等語，證人甲○○復證
      述：「我之前是在被告公司擔任採購經理。是蕭家福之前有跟我們講說實健公
      司在辦現金增資，要我們去問協力廠商是否要承購？後來蕭家福有跟我們講因
      辦現金增資，拿到股票的時間會比較久，目前公司手上有實健公司現有的股票
      ，要我去問廠商要不要買？三天之後就可以拿到股票。我沒有跟原告直接接洽
      ，是李澄芳跟原告接洽的，是後來實健公司出問題，原告跟我反應之後，我才
      有跟原告接洽。原告當時有跟我反應他們是買現金增資股怎麼會變成現股，且
      實健公司不到壹個禮拜就出事。因為蕭協理告訴我們公司後來要賣的是現股，
      我有跟李澄芳去求證他有沒有跟原告說賣的是現股，李澄芳說：有。而且原告
      是將股款匯到實密公司帳戶，如果是現金增資股應該是匯到實健公司。」等語
      在卷（見本院卷第一０三頁至第一０六頁），足見李澄芳確已告知原告是出售
      被告實密公司原持有之實健公司舊有股票，而非當次之現金增資股，則原告對
      其所購買之股票並非現金增資股一節，應知之甚明。況且，被告實密公司交付
      予原告之實健公司股票上已清楚載明是八十八年第二次增資股股票，有該股票
      影本在卷可稽（見本院卷第十一頁），則原告於取得股票時自不可能不知或有
      誤認，原告遲至實健公司發生財務危機後始表示被告實密公司交付之股票有誤
      ，顯違常情，其主張被告實密公司向其謊稱係出售現金增資股，其不知所購買
      者係被告實密公司原持有之股票云云，尚難信取。
（二）原告雖又主張吳桂森已證稱原告曾向其求證可否以優惠價格購買實健公司之現
      金增資股，且於收到股票後向其詢問何以其購買之現金增資會變為現股，足見
      被告實密公司確係出售現金增資股云云，惟原告是於起初李澄芳告知可購買現
      金增資股時向甲○○確認，已據證人甲○○證述在卷（見本院卷第一０六頁）
      ，而如前所述，證人李澄芳嗣後既已向原告告知公司要改賣現有的股票，則自
      無從以其於實密公司改賣現股前曾向甲○○確認，證明被告實密公司係出售現
      金增資股予原告。至原告事後雖曾向證人甲○○反應何以其購買之現金增資股
      變為現股，乃其於實健公司爆發財務危機後，為求被告實密公司買回股票減少
      損失之說詞，自難據為其購買者為現金增資股之證據。又被告戊○○則係被告
      實密公司之人事副總經理，出售實健公司股票之事宜，與其職責無關，證人李
      澄芳亦證稱非被告戊○○指示其向協力廠商告知可購買實健公司股票（見本院
      卷第一○四頁），縱其事後曾同意將股票分期返還原告，亦屬原告買受股票後
      紛爭之處理，而與被告實密公司有無向其謊稱出售實健公司之現金增資股無涉
      難認被告戊○○有何詐欺原告之侵權行為。原告以被告戊○○曾同意將股款分
      期攤還，主張被告實密公司係出售現金增資股，亦非可取。
（三）原告與被告實密公司係合意購買實密公司所持有實健公司之現股，既如前述，
      而查實健公司為經營醫療器材公司，其業務涉及醫療專業知識，非一般企管人
      才所能勝任，故採行專業之總經理制，實際上係由該公司總經理吳剛經營管理
      ，並代表公司，全權負責公司之營運等情，被告實密公司及被告乙○○並不知
      悉實健公司實際之財務狀況，已據被告實密公司陳明在卷，而實健公司股票為
      興櫃股票，依法有關該公司所有之財務資訊，證期會均會隨時公開，投資人亦
      均在可財團法人中華民國證券櫃台買賣中心之網站取得，而證期會於九十一年
      十月二十八日猶發函同意實健公司延長現金增資股股款繳款期限，有該會台財
      證一字第○九一○一五七八○六號函影本在卷可稽（見本院卷第三十五頁），
      足見當時於公司之財報等資訊並無跡象顯示實健公司隱含財務危機，非實際經
      營該公司之人，實難以查悉。而被告實密公司以每股十二點五元售予原告實健
      公司股票，係參考實健公司九十一年六月二十八日股東大會議事錄討論事項第
      二案說明三第一點關於現金增資股之發行價格：「預定發行價格：現金增資發
      行新股，依每股新台幣一二‧五元溢價發行」，亦有該次股東大會議事錄影本
      在卷可憑（見本院卷第一四八頁）。原告與被告實密公司既合意買賣實健公司
      之現股，實健公司之財務資訊又可隨時於證期會及相關網站上獲得，原告復未
      能提出足以證明被告實密公司或乙○○於實健公司財務危機爆發前，已確實知
      悉實健公司已將爆發財務危機，則被告實密公司參考實健公司發生現金增資股
      之價格，出售現股予原告，自難認被告等故意以欺罔之方法詐欺原告之情事。
五、綜上所述：原告主張被告共同詐欺原告，使其陷於錯誤而購買實健公司之股票，
    應依民法第一百八十四條第一項、公司法第二十三條第二項、民法第一百八十八
    條第一項及同法第一百八十五條之規定，連帶賠償其所受支出認購股款之損害二
    百五十萬元及法定遲延利息，洵屬無據，不應准許。原告之訴既不應准許，其假
    執行之聲請，亦失所附麗，應併予駁回。
六、至兩造其餘之攻擊或防禦方法，及未經援用之證據，經本院斟酌後，認為均不足
    以影響本判決之結果，自無一一詳予論駁之必要。
七、據上論結，本件原告之訴為無理由，依民事訴訟法第三百八十五條第一項前段、
    第七十八條，判決如主文。
中　　　華　　　民　　　國　　九十三　　年　　　二　　　月　　十八　　　日
                                        台灣台北地方法民事第三庭
                                            審判長法  官  張靜女
                                                  法  官  張明輝
                                                  法  官  李宜娟
右正本係照原本作成。
如不服本判決應於送達後二十日內向本院提出上訴狀。
中　　　華　　　民　　　國　　九十三　　年　　　二　　　月　　十八　　　日
                                              法院書記官  高菁菁
